# 修改经营租赁合同的会计处理

提问人：liaowenjia 时间：2012-09-12 16:11:07
背景描述： 租赁面积：15,000平方米（合同约定，实际测量面积为18,000平方米） 租期(亦是租金直线摊销期)： 15 年（2003.10.1-2018.9.30）
公司某合同约定面积为15,000平方米，同时合同约定按实际测绘面积调整支付租金。就实际测绘面积付租公司与业主存在分歧。
2012 年 8 月收到仲裁庭裁决，支持业主从 2011 年 10 月 15 日后按实际测量面积计算租金，同时补付业主计至 2011 年 10 月 15 日差异部分面积10,240,000元。基于租金直线摊销期的应付租金增大，按会计准则要求，需要调整租金直线法摊销影响数。
初步测算出两种调整方案： 方案一：基于仲裁庭裁决，认定差异面积至摊销期开始便存在，差异部分租金即 2011 年 10 月 15 日后增加面积部分租金和仲裁庭裁决10,240,000元需要按会计准则的要求在整个摊销期内（2003.10.1-2018.9.30）平均分摊。
方案二：基于仲裁庭裁决，认定从 2011 年 10 月 15 日后按测绘面积变更实质为对原先租赁面积估计数的调整，采用未来适用法在 2011年 10 月 16 日起差异部分面积的租金在 2011 年 10 月 16 日至租期结束日（ 2018 年 9 月 30 日）平均摊销，同时将要求补付10,240,000元认为是前期部分时期内差异面积租金，在摊销开始日 2003 年 10 月 1 日至 2011 年 10 月 15 日平均分摊。
请问陈老师哪种方案较合理，个人认为是第一种。因为“A catch-up adjustment as if the new terms had always existed is not consistent with the fact that the modification is a change in estimate and these are normally accounted for prospectively.”
但好像找不到相关的PRC GAAP的依据，请问陈老师的指点。谢谢。

回答人：chenyiwei
回复 liaowenjia 的帖子
这首先也是一个判断是会计估计变更还是前期差错的问题。如果基于以前的合同条款、实际执行情况等因素，没有证据表明在裁决作出之前按照 15000 平方米确认租金费用是不合理的，则不属于前期差错，这两部分影响数都不追溯重述以前年度；如果基于当初可获得的信息，已表明原先的估计不合理但未及时修正的，则应构成前期差错。
基于双方提请仲裁裁决的事实，该事项从业主方提出异议到仲裁裁决作出可能经历了较长的时间，在此期间企业应当谨慎评价是否需对其计提预计负债。 假设不存在前期差错因素的，则个人建议：（ 1 ）对补付的 2011 年 10 月 15 日之前租金 1024 万元，在裁决作出时一次性计入当期损益（与租金费用计入同一科目）；（ 2 ）对按裁决应调整的 2011 年 10 月 15 日以后的新增租金，在自该日期起的剩余租赁期内按直线法摊销。

提问人：liaowenjia 时间：2012-09-13 10:40:01
回复 chenyiwei 的帖子
陈老师，根据租赁准则，经营租赁的租金在租赁期内各个期间按照直线法计入当期损益，不管是补付的 1024 万租金还是对按裁决应调整的2011 年 10 月 15 日以后的新增租金，不是都应该在整个租赁期 15 年进行直线法摊销么？只不过在当期一次性反应累积影响。
您的意思是说因为假设不存在前期差错因素，所以前期做的直线法是没有问题的，只需按调整后的租金在剩余期间做直线法？

回答人：chenyiwei
1024 万元的过去租金应当是一次性反映其影响。这其中的一项考虑是这 1024 万元是对过去租赁的补偿，不符合资产定义，递延到后期摊销是不合适的。